臺灣板橋地方法院刑事判決　　　　　　　 92年度易更字第9號
公　訴　人　臺灣板橋地方法院檢察署檢察官
被　　　告　戊○○
選任辯護人　馮志剛律師
上列被告因詐欺等案件，經檢察官提起公訴（91年度偵字第2173
0 號），本院於中華民國92年7 月2 日以92年度易字第1661號判
決後，經臺灣高等法院於中華民國92年9 月24日以92年度上易字
第2267號發回更審後，本院判決如下：
    主  文
本件管轄錯誤，移送於臺灣高雄地方法院。
    理  由
一、公訴意旨略謂：被告戊○○基於意圖為自己不法所有之概括
    犯意，於民國89年2 月間，冒用負責人為丁○○（另為不起
    不處分）之全振營造股份有限公司（下稱全振營造公司）之
    名義，與乙○○○工程有限公司（下稱乙○○○公司）簽訂
    高雄都會快速道路新建工程機具租賃契約書，致乙○○○公
    司因此陷於錯誤，將機械出租予被告使用，而被告又於89年
    5 月18日，再次以全振營造公司之名義，與乙○○○公司簽
    立有關結算機械租金之協議書，並交付發票人為戊○○、受
    款人為乙○○○公司、面額為新臺幣（下同）1,228,263 元
    、發票日為89年5 月20日，並由全振營造公司背書之支票1
    紙，以供清償，詎該紙支票屆期提示竟不獲兌現，嗣乙○○
    ○公司向被告及全振營造公司請求給付票款，經全振營造公
    司否認有簽訂機具租賃契約一事，始悉上情。案經被害人乙
    ○○○公司代表人劉純純訴請臺灣板橋地方法院檢察署檢察
    官偵查起訴，因認被告戊○○涉有刑法第217 條第1 項（起
    訴書漏載第1 項）之偽造署押、第339 條第1 項之詐欺取財
    等罪嫌。
二、按案件由犯罪地或被告之住所、居所或所在地之法院管轄，
    刑事訴訟法第5 條第1 項定有明文。次按，無管轄權之案件
    ，應諭知管轄錯誤之判決，並同時諭知移送於管轄法院，且
    得不經言詞辯論為之，刑事訴訟法第304 條、第307 條亦有
    明定。又定管轄權之有無，以起訴時為準，而所謂起訴時，
    自以該案件繫屬於法院時為準。
三、經查，本案被告戊○○於檢察官偵查中及起訴繫屬本院即92
    年5 月20日，分別
    號6 樓、臺北市○○路○ 段15號2 樓（臺北市信義區戶政事
    務所），有法務部戶役政連結作業系統、遷徙紀錄資料查詢
    結果、臺灣板橋地方法院檢察署92年5 月20日丙○森宇91偵
    字第21730 號函、同檢察署91年6 月27日詢問筆錄住址攔之
    記載可稽。又被告於91年6 月27日臺灣板橋地方法院檢察署
    檢察事務官詢問時固陳稱其居所地址為臺北縣永和市○○街
    28號4 樓，然同檢察署檢察官定同年7 月18日下午2 時30分
    偵訊之傳票，經送達至上開臺北縣永和市○○街28號4 樓時
    ，因「原址查無其人」而無法投遞傳票，此有上開檢察署送
    達證書1 紙附卷可稽（見他字卷第70頁）；且被告自陳於91
    年7 月間起，已因工作關係而由永和市○○街上址遷移至臺
    中市西屯區居住，其於本案起訴繫屬於本院即92年5 月20日
    時並未居住在永和市○○街上址及本院轄區之臺北縣境內，
    直至93年6 月間才改住臺北市○○路○ 段79號4 樓等情，亦
    有本院辦理刑事案件電話紀錄查詢表在卷可稽，俱徵被告於
    本案起訴時並未住居在臺北縣永和市○○街28號4 樓或本院
    轄區之臺北縣境內。次查，證人即乙○○○公司經理甲○○
    於本院審理中證述：上開高雄都會快速道路新建工程機具租
    賃契約書是被告帶伊到全振公司位於臺北市○○○路附近之
    營業處所，拿取全振公司及其負責人之印章蓋的等語，而證
    人即全振公司代表人丁○○亦證述：全振公司在臺北市○○
    ○路設有辦公室等情（以上見93年6 月9 日審判筆錄第9、1
    1頁），且被告對於上開契約蓋章地點亦未有爭執。又被告
    於審理中供明其於89年5 月18日以全振營造公司之名義，與
    乙○○○公司簽立有關結算機械租金之協議書的地點係在高
    雄工地等語（見94年4 月12日審判筆錄第17頁）；另偵查卷
    附由己○○於89年5 月4 日以全振公司名義所簽之協議書（
    見他字卷第5 頁）的簽約地點，係在高雄左營工地旁之宿舍
    簽寫一節，亦據證人己○○到庭證述屬實（見94年3 月24日
    審判筆錄第7 頁）；再徵之本案被害人乙○○○公司所出租
    交付被告之工程機具係在高雄市，亦據被告供明在卷，甚且
    起訴書所載發票人為戊○○、受款人為乙○○○公司、面額
    1,228, 263元、發票日89年5 月20日，並由全振營造公司背
    書之支票1 紙，被告自陳係在臺北市○○○路某處交予乙○
    ○○公司人員，並有本院本院辦理刑事案件電話紀錄查詢表
    在卷可稽。是本案犯罪地分別在臺北市及高雄市境內，亦非
    在本院轄區之內，本案應屬被告戊○○之住、居所或犯罪地
    之法院管轄甚明。公訴人向本院提起公訴，揆諸首開說明，
    於法不合，爰不經言詞辯論，並審酌本案上開工程機具租賃
    使用地及前揭協議書之簽寫地點均位在高雄市，為方便調查
    ，逕為諭知管轄錯誤，並移送於該管臺灣高雄地方法院之判
    決。
據上論斷，應依刑事訴訟法第304 條、第307條，判決如主文。
中　　華　　民　　國　　94　　年　　4 　　月　　27　　日
                  刑事第十八庭  審判長法　官  連育群
                                      法  官  邱育佩
                                      法  官  楊志雄
以上正本證明與原本無異
如不服本判決應於送達後10日內向本院提出上訴狀
                                      書記官　胡勤義
中　　華　　民　　國　　94　　年　　4 　　月　　27　　日
